臺灣高雄地方法院刑事判決　　　　　　　95年度訴緝字第62號
公　訴　人　臺灣高雄地方法院檢察署檢察官
被　　　告　戊○○
選任辯護人　蘇精哲律師
　　　　　　徐建光律師
　　　　　　洪世崇律師
上列被告因業務侵占案件，經檢察官提起公訴（84年度偵字第
15150號)， 本院判決如下：
    主  文
戊○○連續意圖為自己不法之所有，而侵占對於業務上所持有之
物，處有期徒刑壹年肆月。
    事  實
一、戊○○自民國 (下同)76 年6 月4 日起，任職國泰人壽股份
    有限公司（下稱國泰人壽公司）高華通訊處(一)弘名展業處外
    務股股長，負責招攬保險契約，接受要保人申請轉送申請表
    及代國泰人壽公司收受要保人交付之保險費等業務，係從事
    業務之人。詎戊○○因經濟週轉困難，竟基於意圖為自己不
    法所有之概括犯意，利用其職務上向要保人收取保險費之機
    會，於附表一所示之時間，連續將附表一所示之要保人所交
    付之保險費共計新臺幣（下同）47萬4675元，予以侵占入己
    。嗣因附表一所示之要保人經國泰人壽公司催收保險費，始
    悉上情。
二、案經國泰人壽公司訴由臺灣高雄地方法院檢察署檢察官偵查
    起訴。
      理  由
壹、證據能力部分：
    按中華民國92年1 月14日修正通過之刑事訴訟法施行前，已
    繫屬於各級法院之案件，其以後之訴訟程序，應依修正刑事
    訴訟法終結之。但修正刑事訴訟法施行前已依法定程序進行
    之訴訟程序，其效力不受影響，刑事訴訟法施行法第7 條之
    3 定有明文。查本案經檢察官於84年8 月19日提起公訴，同
    年9 月11日繫屬本院，此有起訴書及本院收案章戮為憑，是
    以，證人辰○○、辛○○、丑○○、卯○○○、鍾岳麗卿(
    改名鍾丁○○)於檢察官偵查中提出之聲明書，及證人留桂
    花、辛○○於檢察官84年5月12日偵查中之陳述，依前揭法
    條規定，均有證據能力，合先敘明。
貳、實體部分：
一、訊據被告戊○○於本院準備程序、審理時固坦承確有向附表
    一所示之要保人招攬保險，惟矢口否認有何業務侵占犯行，
    辯稱依當時之收費習慣，伊均先開立自己之3個月到期支票
    給國泰人壽公司，替附表一所示之要保人繳納保險費，待繳
    費截止日期滿3個月後，再向附表一所示要保人收取保險費
    ，但伊於83年10月間即因倒會週轉不靈而逃避在外，並沒有
    再向附表一所示之要保人收取保險費，自無業務侵占之犯行
    等語。經查：(一)證人即要保人辰○○於本院95年10月17日
    審理時證稱：「伊參加參加國泰人壽公司保險10幾年，並不
    知道保費有用支票代墊的事，偵查卷內的聲明書是書寫、簽
    名的，伊都是拿現金給被告 (繳保費)，伊與被告有表姐妹
    關係，伊都放幾萬塊的錢在被告那邊她讓幫伊繳保費。」、
    「寫聲明書當時，是因為被告沒有將之前的保險費交給公司
    ，公司又向伊收錢，伊怕契約失效，所以又再繳一次。」等
    語(見當日審判筆錄)。證人即要保人辛○○於同日審理時亦
    證稱：「伊有參加國泰人壽公司保險，保險費以前是用現金
    繳，現在都是用郵局自動轉帳，伊跟被告是隔壁鄰居，用現
    金繳保險費的時候，應該都是被告來收。」等語 (見當日審
    判筆錄)。證人即要保人丑○○於同日審理時亦證稱：「伊
    有參加國泰人壽公司保險，但自從錢借給被告，被她倒了之
    後就沒有繼續保，繳保險費繳了2、3年，保險費交給被告，
    保險費一定是交現金。偵查卷內的聲明書，是伊寫的，當時
    有照實寫，是因為之前繳給被告的保險費，被告沒有交給國
    泰人壽公司，後來伊因為經濟困難沒有辦法繳保險費。」等
    語 (見當日審判筆錄)。證人即要保人卯○○○於本院95年
    11月13日審理時證稱：「伊是由被告招攬參加國泰人壽公司
    保險，參加好幾年，都有按期繳保險費。被告後來互助會倒
    了，但伊是後來才知道。」、「偵查卷內的聲明書，上面的
    簽名及蓋章是伊的，當初是因為另一位國泰人壽公司的主任
    劉偉芳，說戊○○不在，而伊已經將保險費交給戊○○，劉
    偉芳來問我保險費的事，所以才會寫這張聲明書。印象中，
    當初劉偉芳是說戊○○已經不在，她的保險費不是很清楚，
    我就急了，我說我保險費都已經交給她，她就請我簽這張聲
    明書。」、「伊從來從來沒有延期繳保險費，伊時間到了就
    繳。是這個事情發生，伊才知道繳保險費可以開票開三個月
    。」、「偵偵查卷內聲明書上面記載的三個日期，應該是繳
    保險費的到期日，伊在到期日的時候就會把錢交給戊○○。
    」等語 (見當日審判筆錄)。上開證人辰○○、辛○○、丑
    ○○、卯○○○之證述，分別與彼等出具之聲明書之記載大
    致相符，足認證人辰○○、辛○○、丑○○、卯○○○上開
    證述內容，確與事實相符。雖證人辛○○於本院95年10月17
    日審理中證稱：「偵查卷內的聲明書是伊簽名的，但內容不
    是伊寫的，當時很多人被她 (指被告)倒債，可能是因為這
    樣才簽聲明書。伊不知道聲明書上寫伊在83年11月9日有以
    現金交給被告作為第8次續期保險費，因被告用支票代墊而
    跳票，為維護權益，請貴公司處理之意思。」等語。惟查，
    被告是否已向證人辛○○收取保險費，與被告是否倒債無關
    ，業據其自承在卷；另經本院命其當庭書寫以下文字：「聲
    明書本人為要保人辛○○保單號碼0000000000於83年11月9
    日以現金交給戊○○，作為第八期續期保費，因戊○○以支
    票代墊而遭退票，本人與戊○○無債權債務關係，因為了維
    護保險權益，請貴公司負責處理。」，其書寫字跡之特徵經
    以目視比對，與偵查卷內聲明書之字跡特徵相同，此有證人
    辛○○當庭書寫之字跡在卷可證，顯見證人辛○○於本院95
    年10月17日審理中證稱：「偵查卷內的聲明書是伊簽名的，
    但內容不是伊寫的，當時很多人被她 (指被告)倒 債，可能
    是因為這樣才簽聲明書，伊不知道聲明書上寫伊在83年11月
    9 日有以現金交給被告作為第8 次續期保險費，因被告用支
    票代墊而跳票，為維護權益，請貴公司處理之意思。」等語
    ，要屬迴護被告之詞，難為有利於被告之認定。 (二)證 人
    鍾岳麗卿 (改名鍾丁○○)於 偵查中出具之聲明書，明確記
    載：「本人鍾岳麗卿保單號碼0000000000第6 次保費48298
    元，確於83年9 月2 日以現金交給戊○○，沒有將收據交給
    要保人，本人與戊○○沒有債務關係。此致國泰人壽公司。
    」等語，亦有聲明書在卷可稽。 (三)又 被告雖舉證人甲○○、己○○證明本件案發當時，國泰人壽公司確有容許保險
    業務員先開自己之支票繳給公司，再於保險費到期後向要保
    人收取保險費及交付收據等情。經證人甲○○於本院95年10
    月17日到庭證稱：「國泰人壽公司的保險業務員可以先用自
    己的票據墊付第一期保險費，再向客要保人收取，第二期以
    後的保險費都是公司派收費員，但也有單位是兩年內自己招
    攬自己收錢，兩年以後才由公司派收費員去收費。公司收到
    保險費後才會開收據。」、「公司以前規定只有第一期保費
    保險業務員可以代收，後來改成兩年內由招攬的單位自己收
    錢，兩年以後才由公司派員收取。」等語、 (見當日審判筆
    錄)。 另證人己○○於本院95年11月13日到庭證稱：「國泰
    人壽公司的招攬保險人員可以收第一次保險費，前二年都是
    由招攬人員收的，第三年是由收費員去收。招攬保險人員收
    了保險費以後就馬上要交給公司，但我們的客戶一般對於續
    期保費都要求可以開支票就開支票，當時我們可以開三個月
    的支票。一般我們為了服務客戶，是可以在保險費到期的時
    候先幫客戶開，保險費到期時開三個月自己的支票，票期到
    期時再向客戶收款。這個制度到我八十八年離職時，都是這
    樣。」、「公司沒有明文規定，業務員可以用自己的支票幫
    客戶繳保險費，因為公司怕我們收了客戶的錢之後，再開支
    票給公司。但公司一般都會通融，收業務員的票。但公司並
    不允許業務員先收現金，再開自己的支票給公司。」、「保
    險費到期，有時候我們會先幫客戶開票，但我們這時候不會
    開收據給他，要等到客戶真的將錢交給業務員之後才會把收
    據開給客戶。收據都是公司開的，業務員不可以開收據。公
    司開的收據上面就會記明是支票還是現金，如果是支票就會
    載明支票到期日，業務員會在到期日前一天先去向客戶收錢
    以便讓支票兌現，並同時將收據交給客戶。」、「公司還沒
    有收到錢就會先把收據交給業務員，業務員是收到錢再把收
    據交給客戶。」等語 (見當日審判筆錄)， 顯見本件案發當
    時，國泰人壽公司確有容許保險業務員先開自己之支票繳給
    公司，再於保險費到期3 個月後向要保人收取保險費及交付
    收據等情。惟此尚不能直接證明，本件被告與附表一所示之
    要保人間，亦存有上開暫墊保險費之情事 (證人辰○○、辛○○、丑○○、卯○○○、均到庭證稱係以現金交付保險費
    ，證人鍾岳麗卿亦出具聲明書陳述係以現金交付保險費，業
    如前述)。 是以，證人甲○○、己○○之上開證述內容，亦
    不足為有利於被告之認定。 (四)證 人留桂花、辛○○於檢
    察官84年5 月12日偵查中 (即84年度偵字第8720號被告戊○○涉詐欺案件)分 別陳述：「我跟79年的互助會跟了2 會，
    已標了1 會，是在83年11月10 日 我們才發現．．．」、「
    83年11月10日晚上他 (指即被告)人 就不見了，那天中午還
    向留桂花收會錢。」等語 (見卷附偵查筆錄)， 足見被告於
    83年11月10日始因互助會倒會而逃避在外，並非於83年10月
    間即逃避在外，被告及其選任之辯護人稱被告係於83年10月
    間即因互助會倒會而逃避在外，尚難採信。而被告向附表一
    所示之要保人收取保險費之時間，均在83年11月10日之前，
    是被告及其選任之辯護人稱被告不可能於逃避之後，再向附
    表一所示之要保人收取保險費乙節，亦難遽信。 (五)綜 上
    所述，被告所辯尚難採信，此外，復有國泰人壽公司95年8
    月21日刑事陳報狀所附之被告任職資料1 份附卷可證，足認
    被告確有侵占如附表一所示之辰○○、辛○○、丑○○、卯
    ○○○、鍾岳麗卿等人繳交之保險費之犯行，洵堪認定。本
    件事證明確，被告犯行堪以認定，應依法論科。
二、按，刑法於94年1 月7 日修正，同年2 月2 日公布，並於95
    年7 月1 日施行，而新修正刑法第2 條第1 項之規定，係規
    範行為後法律變更所生新舊法律比較適用之準據法，於新法
    施行後，應適用新法第2 條第1 項之規定，為「從舊從輕」
    之比較。且比較時應就罪刑有關之共犯、未遂犯、想像競合
    犯、牽連犯、連續犯、結合犯，以及累犯加重、自首減輕暨
    其他法定加減原因 (如身分加減)與 加減例等一切情形，綜
    其全部罪刑之結果而為比較，再適用有利於行為人之法律處
    斷 (最高法院85年度台上字第757 號判決要旨、最高法院95
    年5 月23日95年第8 次刑事庭會議決議參照)。 茲比較新、
    舊法如下：
  (一)被告行為時，刑法第336 條第2 項所定之法定本刑，其中關
    於罰金之最低額度，依刑法第33條第5 款規定：罰金：一元
    以上。另依現行法規所定貨幣單位折算新臺幣條例第2 條之
    規定，折算為新臺幣後，為三元以上。而被告行為後，94
    年1 月7 日修正，同年2 月2 日公布，並於95年7 月1 日施
    行之刑法第33條第5 款規定：罰金，新臺幣一千元以上，以
    百元計算之。比較新、舊法之結果，95年7 月1 日修正前之
    刑法第336 條第2 項之法定刑，就罰金部分，其最低度為新
    臺幣三元，而95年7 月1 日修正後之刑法第336 條第2 項之
    法定刑，就罰金部分，其最低度為新臺幣一千元，以修正前
    之刑法第336 條第2 項之規定較有利於被告。
  (二)又按，「行為後法律有變更者，適用行為時之法律。但行為
    後之法律有利於行為人者，適用最有利於行為人之法律。」
    此為刑法第2 條第1 項揭示之法律變更從舊從輕原則，規範
    目的在於避免惡化行為人之法律地位，致其受行為時無法預
    見之刑罰處罰，故該條文「法律」之解釋限於「刑罰法律」
    （釋字第103 號解釋、最高法院51年台非字第76號判例參照
    ），循此意旨，則該條文之「變更」當限於「影響整體刑罰
    權規範內容利或不利」之變更（最高法院85年度台上字第
    105 號判決參照），始合其規範目的，且限於裁判時與行為
    時所應適用之同一法律（條）之法定刑已有所變更之情形，
    若非同一法律，且不影響刑罰權利或不利變更時，則僅生擇
    一適用之問題，並無從輕原則之適用（最高法院89年度台上
    字第1373號判決參照）。查被告行為時，刑法第336 條第2
    項之法定本刑，其中關於罰金部分，依罰金罰鍰提高標準條
    例第1 條前段規定，就其原定數額提高為10倍 (中華民國72
    年7 月27日司法院、行政院令發布，並自72年8 月1 日起施
    行：「依戡亂時期罰金罰鍰提高標準條例 (80年5 月6 日修
    正名稱為罰金罰鍰提高標準條例)第1條前段及第3 條規定將
    刑法定有罰金各條之罰金數額，均提高為10倍)。 及依現行
    法規所定貨幣單位折算新臺幣條例第2 條規定，以新臺幣元
    之3 倍計算，換言之，被告行為時之刑法第336 條第2 項之
    法定本刑，就罰金部分，經折算為新臺幣後，為原定罰金數
    額之30倍；而被告行為後，依95年6 月14日公布之刑法施行
    法第1 條之1 規定，中華民國94年1 月7 日刑法修正施行後
    ，刑法分則編所定罰金之貨幣單位為新臺幣 (第1 項)。94
    年1 月7 日刑法修正時，刑法分則編未修正之條文定有罰金
    者，自94年1 月7 日刑法修正施行後，就其數額提高為30倍
    。但自72年6 月26日至94年1 月7 日新增或修正之條文，就
    其所定數額提高為3 倍 (第2 項)。 查刑法第336 條第2 項
    自72年6 月26 日 至94年1 月7 日間並無修正，是依據前揭
    刑法施行法第1 條之1 之規定，刑法第336 條第2 項之法定
    本刑，自95年7 月1 日起，其罰金單位改為新臺幣，並就原
    訂數額提高為30 倍 ，與刑法施行法第1 條之1 修訂前之數
    額並無不同。是刑法施行法第1 條之1 施行後，罰金刑貨幣
    單位雖有「銀元」、「新臺幣」之更異，惟適用結果之罰金
    額度則無二致，就罰金法定刑提高之「刑罰權規範內容」並
    無利或不利變更，自不生新、舊法之比較問題。本院復審酌
    刑法施行法第1 條之1 增訂之立法理由謂：「依94年1 月
    7 日修正之刑法第33條第5 款規定，罰金貨幣單位已改為新
    臺幣，刑法分則編各罪所定罰金之貨幣單位，自應配合上開
    規定修正，爰為第1 項規定。刑法24年施行後，為解決國
    民所得經濟水準已大幅提昇問題，有關罰金與罰鍰倍數之調
    整及銀元與新臺幣之折算標準，訂有「罰金罰鍰提高標準條
    例」及「現行法規所定貨幣單位折算新臺幣條例」，除罰金
    以一銀元折算三元新臺幣外，並將72年6 月26日以前修正之
    刑法部分條文罰金數額提高為10倍；其後修正者則不再提高
    倍數，亦即刑法分則各罪罰金數額視前開情形分別提高為30
    倍或3 倍。考量新修正之刑法施行後，不再適用「現行法規
    所定貨幣單位折算新臺幣條例」，為使罰金數額趨於一致，
    避免衍生新舊法比較適用問題，以緩和實務適用法律之衝擊
    ，於不變動罰金數額之前提下，爰為第2 項規定。」等語，
    顯見立法者有意以刑法施行法第1 條之1 之規定取代「罰金
    罰鍰提高標準條例」及「現行法規所定貨幣單位折算新臺幣
    條例」之規定。是以，刑法施行法第1 條之1 公布施行之後
    ，自應適用刑法施行法第1 條之1 規定，附此敘明。
  (三)又修正後之刑法刪除第56條連續犯之規定，本件被告之犯行
    ，因行為後新法業已刪除連續犯之規定，此刪除雖非犯罪構
    成要件之變更，但顯已影響行為人刑罰之法律效果，自屬法
    律有變更，依刑法第2 條第1 項規定，比較新、舊法結果，
    仍應適用較有利於被告之行為時法律即舊法論以連續犯（最
    高法院95年第8 次刑事庭會議決議參照）。
  (四)綜合上述，就本案而言，比較新、舊法之結果，仍以被告行
    為時之刑法規定較有利於行為人，自應依刑法第2 條第1 項
    前段規定，一體適用修正前之刑法第336 條第2 項、第56條
    之規定。
三、核被告所為，係犯刑法第336條第2項之業務侵占罪，被告先
    後多次業務侵占犯行，時間緊接，犯罪手法相同，觸犯構成
    要件相同之罪名，顯係基於概括犯意反覆為之，為連續犯，
    應依修正前刑法第56條之規定以一罪論，並加重其刑。審酌
    被告為圖解決自己資金週轉之困境，未忠於職務，擅自將收
    取之保險費，挪為私用，造成告訴人公司受有47萬4675元之
    損害；且迄今未與告訴人達成和解，犯罪後矢口否認犯行，
    難認具有悔意；並考量被告並無前科，有臺灣高等法院被告
    前案紀錄表1紙附卷可考，及其智識程度、犯罪之動機、目
    的、手段等一切情狀，量處如主文所示之刑。
四、公訴意旨另以：被告戊○○於前述任職國泰人壽公司高華通
    訊處(一)弘名展業處外務股股長之期間，基於意圖為自己不法
    所有之概括犯意，利用其職務上向要保人收取保險費之機會
    ，於附表二所示之時間，將附表二所示之要保人所交付之保
    險費共計5萬3179元，予以侵占入己。嗣因附表二所示之要
    保人經國泰人壽公司催收保險費，始悉上情。因認被告涉刑
    法第336條第2項業務侵占罪嫌等語。
(一)按犯罪事實應依證據認定之，無證據不得認定犯罪事實；又
    不能證明被告犯罪者，應諭知無罪之判決，刑事訴訟法第15
    4條第2項、第301條第1項分別定有明文。又按告訴人之告訴
    ，係以使被告受刑事訴追為目的，是其陳述是否與事實相符
    ，仍應調查其他證據以資審認（最高法院52年台上字第1300
    號判例意旨參照）。而事實之認定，應憑證據，如未能發現
    相當證據，或證據不足以證明，自不能以推測或擬制之方法
    ，以為裁判基礎，最高法院40年台上字第86號判例意旨足資
    參照。又依刑事訴訟法第161條第1項之規定：檢察官就被告
    犯罪事實，應負舉證責任，並指出證明之方法。因此，檢察
    官對於起訴之犯罪事實，應負提出證據及說服之實質舉證責
    任。倘其所提出之證據，不足為被告有罪之積極證明，或其
    指出證明之方法，無從說服法院以形成被告有罪之心證，基
    於無罪推定之原則，自應為被告無罪判決之諭知，亦有最高
    法院92年台上字第128號判例要旨足參。所謂認定犯罪事實
    之證據，係指足以認定被告確有犯罪行為之積極證據而言，
    如未發現相當證據，或證據不足以證明，自不能以推測或擬
    制之方法，以為裁判基礎。且刑事訴訟上證明之資料，無論
    其為直接證據或間接證據，均須達於通常一般人均不致於有
    所懷疑，而得確信其為真實之程度，始得據為有罪之認定，
    若其關於被告是否犯罪之證明未能達此程度，而有合理性懷
    疑之存在，致使無從形成有罪之確信，根據「罪證有疑，利
    於被告」之證據法則，即不得遽為不利被告之認定，此觀諸
    最高法院76年台上字第4986號判例意旨亦甚明顯。
(二)訊據被告戊○○堅決否認上開犯行，辯稱其並未向附表二所
    示之人收取保險費，自無業務侵占犯行等語。經查：證人
    即要保人庚○○於本院95年10月17日審理時證稱：「伊並不
    認識被告，是伊朋友的朋友介紹本件保險的，伊保險費都是
    拿去給朋友的媽媽，因為是我朋友的媽媽介紹的保險。」等
    語(見當日審判筆錄)，足見證人庚○○係將保險費交給其朋
    友的媽媽，並無證據證明其朋友的媽媽有將保險費交付被告
    ，是被告辯稱其並未向庚○○收取保險費乙節，尚非無據。
    證人即要保人莊麗鈴 (原名莊桂花)於同日審理時證稱：
    「伊有投保國泰人壽公司保險，繳了10年保險費。偵查卷內
    的聲明書，名字好像是伊寫的。但其中內容寫交現金給戊○○乙語，是國泰人壽公司叫我這樣寫，說這樣才會幫伊處理
    。」、「伊有借錢給戊○○四、五佰萬元，戊○○應該要付
    伊利息，所以戊○○就開她的票來繳保險費，當作利息。後
    來因為跳票，國泰人壽公司要向我們收錢，就叫我們寫聲明
    書。聲明書內容那麼長，不是伊寫的，國泰人壽公司收費員
    本來要叫伊寫切結書，後來因為伊沒有寫切結書，才叫伊簽
    這個。」等語 (見當日審判筆錄)。本院審酌證人莊麗鈴與
    被告戊○○係姐妹關係，除自己投保國泰人壽公司之保險外
    ，其配偶壬○○亦有投保，本件案發當時，渠2人每個月應
    繳之保險費金額合計3萬2250元 ( 見附表二)，是其所稱被
    告以每月借款4、5百萬元之利息替其夫妻繳納保險費乙節，
    尚與常情無悖。是以，被告既並未另外向證人莊麗鈴及其夫
    壬○○收取保險費，自亦無侵占該保險費之可能。證人即
    要保人乙○○於同日審理時證稱：「伊有向國泰人壽公司投
    保兩份保單很久了，忘記投保當時業務員是誰，不認識被告
    ，被告沒有收過保險費，都是收費員來收。印象中，83、84
    年間，並沒有國泰人壽公司的人來找伊，說伊欠繳保險費的
    事。」等語 (見當日審判筆錄)，是亦無積極之證據足認被
    告將要保人乙○○繳納之保險費侵吞入己之事實。證人即
    要保人癸○○於同日審理時證稱：「伊並沒有向國泰人壽公
    司投保，伊問過媽媽，伊媽媽說沒有，為什麼要保書的被保
    險人寫的都是伊媽媽張枝梅，伊不清楚。」等語，是以，證
    人癸○○既無投保及繳納保險費，被告自無侵占其繳納之保
    險費之可能。證人丙○○於同日審理中證稱：「伊有向國
    泰人壽公司投保，當時是被告向伊拉保險的，被告按月來收
    保險費，伊都是交現金。10年前，印象中並沒有接到國泰人
    壽公司的人員通知未繳保險費的情形。」 (見當日審判筆錄
    )等語，是以，亦無積極之證據足認被告侵占要保人丙○○
    繳納之保險費之事實。公訴人認被告侵占要保人寅○○繳
    納之保險費之犯行，並未提出要保人寅○○出具之聲明書或
    其他積極證據以證明之，自難僅以告訴人國泰人壽公司之代
    理人甲○○之片面指訴，即認其涉有上開犯行。綜合上述
    ，被告所辯應堪採信。檢察官所提出之證據，尚不足為被告
    確有侵占附表二所示之保險費犯行之積極證明，無從說服本
    院形成被告確有業務侵占犯行之心證，是依前揭法條、判例
    要旨及基於無罪推定之原則，自難以上開要保人莊麗鈴、壬○○出具之聲請書、證人庚○○、莊麗鈴、乙○○、癸○○
    、丙○○之證述，以及告訴人國泰人壽公司之代理人甲○○
    之片面指訴，即認被告確有侵占附表二所示之保險費之事實
    。惟因檢察官認此部分犯罪事實與前揭論罪科刑之部分，有
    連續犯之裁判上一罪關係，爰不另為無罪之諭知，併此敘明
    。
據上論斷，應依刑事訴訟法第299 條第1 項前段、刑法第2 條第
1 項前段、刑法第336 條第2 項、修正前刑法第56條，刑法施行
法第1 條之1 ，判決如主文。
本案經檢察官子○○到庭執行職務。
中　　華　　民　　國　　96　　年　　3 　　月　　5 　　日
                  刑事第九庭  審判長法  官  王啟明
                                    法  官  謝梨敏
                                    法  官  陳建和
以上正本證明與原本無異。
如不服本判決，應於收受送達後10日內向本院提出上訴書狀。
中　　華　　民　　國　　96　　年　　3 　　月　　5 　　日
              　　　　　　　　　　　書記官  林姵妤
附錄本件論罪科刑法條：
中華民國刑法第336條
（公務公益侵占罪、業務侵占罪）
對於公務上或因公益所持有之物，犯前條第 1 項之罪者，處 1
年以上 7 年以下有期徒刑，得併科 5 千元以下罰金。
對於業務上所持有之物，犯前條第 1 項之罪者，處 6 月以上
5 年以下有期徒刑，得併科 3 千元以下罰金。
前二項之未遂犯罰之。
附表一：
 ┌──┬────┬─────┬────────┬────┐
 │編號│要 保 人│保險單號碼│被告侵占保險費之│侵占之保│
 │    │        │          │日期            │險費數額│
 │    │        │          │                │(新台幣)│
 ├──┼────┼─────┼────────┼────┤
 │ 一 │辰○○  │0000000000│83年8月4日      │20427元 │
 ├──┼────┼─────┼────────┼────┤
 │ 二 │辰○○  │0000000000│83年10月24日    │18460元 │
 │    │        │          │83年11月9日     │(2期)   │
 ├──┼────┼─────┼────────┼────┤
 │ 三 │辰○○  │0000000000│83年10月24日    │5718元  │
 │    │        │          │83年11月9日     │(2期)   │
 ├──┼────┼─────┼────────┼────┤
 │ 四 │辰○○  │0000000000│83年10月24日    │4230元  │
 │    │        │          │83年11月9日     │(2期)   │
 ├──┼────┼─────┼────────┼────┤
 │ 五 │辛○○  │0000000000│83年11月9日     │18000元 │
 ├──┼────┼─────┼────────┼────┤
 │ 六 │丑○○  │0000000000│83年9月20日     │17930元 │
 ├──┼────┼─────┼────────┼────┤
 │ 七 │卯○○○│0000000000│83年11月9日     │192988元│
 ├──┼────┼─────┼────────┼────┤
 │ 八 │卯○○○│0000000000│83年11月9日     │66694元 │
 ├──┼────┼─────┼────────┼────┤
 │ 九 │卯○○○│0000000000│83年9月10日     │51266元 │
 ├──┼────┼─────┼────────┼────┤
 │一０│卯○○○│0000000000│83年10月30日    │30664元 │
 ├──┼────┼─────┼────────┼────┤
 │一一│鍾岳麗卿│0000000000│83年9月23日     │48298元 │
 ├──┴────┴─────┴────────┴────┤
 │合計：47萬4675元                                      │
 └───────────────────────────┘
附表二：
 ┌──┬────┬─────┬────────┬────┐
 │編號│要 保 人│保險單號碼│保險費到期日    │保險費數│
 │    │        │          │                │額 (新台│
 │    │        │          │                │幣)     │
 ├──┼────┼─────┼────────┼────┤
 │ 一 │庚○○  │0000000000│83年10月24日    │4896元  │
 │    │        │          │83年11月9日     │(2期)   │
 ├──┼────┼─────┼────────┼────┤
 │ 二 │莊麗鈴( │0000000000│83年10月21日    │14560元 │
 │    │原名莊桂│          │                │        │
 │    │花)     │          │                │        │
 ├──┼────┼─────┼────────┼────┤
 │ 三 │壬○○  │0000000000│83年10月21日    │17690元 │
 ├──┼────┼─────┼────────┼────┤
 │ 四 │乙○○  │0000000000│83年10月24日    │6400元  │
 ├──┼────┼─────┼────────┼────┤
 │ 五 │癸○○  │0000000000│83年10月24日    │420元   │
 ├──┼────┼─────┼────────┼────┤
 │ 六 │癸○○  │0000000000│83年10月24日    │882元   │
 ├──┼────┼─────┼────────┼────┤
 │ 七 │丙○○  │0000000000│83年10月24日    │6870元  │
 │    │        │          │83年11月9日     │(2期)   │
 ├──┼────┼─────┼────────┼────┤
 │ 八 │寅○○  │0000000000│83年10月24日    │1461元  │
 ├──┴────┴─────┴────────┴────┤
 │合計：5萬3179元                                       │
 └───────────────────────────┘
